臺灣臺南地方法院臺南簡易庭民事判決
110年度南簡字第1617號
原      告  王琪    
被      告  高永華  

上列被告因詐欺案件，原告提起刑事附帶民事訴訟請求侵權行為
損害賠償，經本院刑事庭裁定移送前來（108年度附民字第322號
），本院於民國110年12月28日言詞辯論終結，判決如下：
    主    文
被告應給付原告新臺幣29萬元，及自民國108年9月12日起至清償
日止，按年息百分之5計算之利息。
本判決得假執行。
   事實及理由
一、按訴狀送達後，原告不得將原訴變更或追加他訴，但擴張或
    減縮應受判決事項之聲明者，不在此限，民事訴訟法第255
    條第1項第3款定有明文，依同法第436條第2項規定，亦為簡
    易訴訟程序所適用。本件原告提起刑事附帶民事訴訟時原請
    求：被告應給付原告新臺幣（下同）29萬元，及自民國108
    年8月21日起至清償日止，按年息百分之5計算之利息，嗣於
    本院審理中減縮利息起算日並變更聲明如後述（見本院卷第
    85頁），核屬減縮應受判決事項之聲明，依上開規定，程序
    上應予准許。
二、本件被告現在法務部○○○○○○○羈押中，有臺灣高等法院在監
    在押全國紀錄表在卷可參（見本院卷第17頁），其已具狀表
    明不願意出庭參與本件言詞辯論程序(見本院卷第29頁)，是
    被告經合法通知，未於言詞辯論期日到場，核無民事訴訟法
    第386條所列各款情形，爰依原告之聲請，由其一造辯論而
    為判決。
三、原告起訴主張：被告於108年3月下旬加入暱稱「小霸王」之
    涂邵瑋及其他不詳姓名成年人所組成之詐欺集團擔任車手。
    該詐騙集團成員先於民國108年4月1日14時撥打電話給原告
    ，佯裝主任檢察官，佯稱原告之帳戶有贓款匯入，須提供銀
    行存簿等資料云云，使原告誤信為真，將其申辦之郵局帳號
    00000000000000帳戶(下稱原告郵局帳戶）存簿、提款卡、
    中國信託銀行帳戶000000000000帳號(下稱原告中信帳戶）
    存摺、護照等，依詐欺集團成員之指示裝入信封袋，放置在
    自宅住處後門信箱，並於電話中告知提款卡密碼。被告再於
    108年4月1日17時許，依詐欺集團成員指示前往上址拿取信
    封袋後，交予詐欺集團成員卓永諒，由卓永諒於同日17時30
    分許至臺南市永康區二王郵局提款機分次提領6萬元、6萬元
    及3萬元，合計15萬元後，交付現金給被告，二人再一同至
    高鐵桃園站交付上開款項及信封袋內的其他物品予詐欺集團
    成員涂邵瑋，被告當場領得報酬6,000元。嗣涂邵瑋將上開
    物品及款項交予另一名詐騙集團成員，由該詐騙集團成員於
    翌（2）日在新竹湖口郵局持原告郵局帳戶之提款卡分次提
    領6萬元、6萬元及2萬元，共14萬元。嗣經原告察覺遭詐騙
    後報警處理，爰依侵權行為之法律關係，提起本件訴訟等語
    。並聲明：如主文第1項所示。
四、被告未於言詞辯論期日到場，亦未提出書狀作何聲明或陳述
    。
五、本院之判斷理由：
　㈠被告係詐騙集團之成員，擔任車手，由該詐騙集團成員於108
    年4月1日佯裝主任檢察官撥打電話予原告，詐稱原告之帳戶
    有贓款匯入，須提供銀行存簿等資料云云，使原告陷於錯誤
    ，依指示將其郵局帳戶存簿、提款卡及原告中信帳戶存簿、
    護照放入信封袋，將信封袋放置在其住處後門信箱，並於電
    話中告知提款卡密碼。被告依詐欺集團成員指示前往原告住
    處取走信封袋後，交付予詐欺集團成員卓永諒（業經本院以
    108年度金訴字第178號判決確定），由卓永諒持提款卡提領
    現金15萬元後交給被告，二人再一同至高鐵桃園站，將領得
    現金15萬元及上開信封袋內的其他物品交付予詐欺集團成員
    涂邵瑋，涂邵瑋再交付予另名詐欺集團成員，由該名詐欺集
    團成員於翌日在新竹湖口郵局，持原告郵局帳戶之提款卡提
    領14萬元之事實，業據被告在其被訴詐欺等刑事案件之偵查
    中、審理中坦承不諱（見本院卷第58-59、67頁），且有原
    告郵局帳戶存摺明細、原告中信帳戶存摺明細、路口監視錄
    影畫面翻拍照片在卷可證（見本院卷第40-55頁)。被告前開
    詐欺行為，經臺灣臺南地方檢察署檢察官以108年度偵字第9
    765號提起公訴，經本院刑事庭以110年度金訴緝字第1號刑
    事判決判處被告犯三人以上共同冒用公務員名義詐欺取財罪
    ，處有期徒刑1年3月確定在案，此有本院110年度金訴緝字
    第1號刑事判決書在卷可參(見調解卷第15-28頁)，並經本院
    依職權調取本院110年度金訴緝字第1號刑事案件卷宗核閱無
    訛。被告對於原告主張之事實，未於言詞辯論期日到場，亦
    未提出任何書狀或證據以供本院審酌，本院依調查證據之結
    果，足認上開事實為真實可信。
　㈡按因故意或過失，不法侵害他人之權利者，負損害賠償責任
    ；故意以背於善良風俗之方法，加損害於他人者亦同；數人
    共同不法侵害他人之權利者，連帶負損害賠償責任，民法第
    184條第1項及第185條第1項分別定有明文。所謂共同侵權行
    為，係指數人共同不法對於同一之損害，予以條件或原因之
    行為，加害人於共同侵害權利之目的範圍內，各自分擔實行
    行為之一部，而互相利用他人之行為，以達其目的者，仍不
    失為共同侵權行為人，應對於全部所發生之結果，連帶負損
    害賠償責任而言。而連帶債務之債權人，得對於債務人中之
    一人或數人或其全體，同時或先後請求全部或一部之給付，
    亦為民法第273條第1項所明定。現今詐欺集團成員分工細膩
    ，分配工作者、撥打電話或假扮公職人員行騙者、取款者，
    各司其職，且常為單向聯絡，俾減少為檢警查獲之機會，為
    本院辦理相關案件職務上已知之事；被告與其所屬詐欺集團
    其他成員基於避免遭查獲等考量，分工以達詐騙原告之同一
    目的，自屬共同侵權行為人，依前揭規定，應對原告所受損
    害負連帶賠償之責，且原告有權對共同侵權行為人中之任1
    人請求全部之給付。原告因被告與詐欺集團成員間共同詐欺
    行為而受有現金29萬元之損害等情，業據本院認定如前，是
    原告主張被告應就其所受全部損害負侵權行為賠償責任，自
    屬有據。從而，原告請求被告賠償29萬元，應予准許。
　㈢末按給付無確定期限者，債務人於債權人得請求給付時，經
    其催告而未為給付，自受催告時起，負遲延責任；其經債權
    人起訴而送達訴狀，或依督促程序送達支付命令，或為其他
    相類之行為，與催告有同一之效力；遲延之債務以支付金錢
    為標的者，債權人得請求依法定利率計算之遲延利息；而應
    付利息之債務，其利率未經約定，亦無法律可據者，週年利
    率為百分之5，民法第229條第2項、第233條第1項及第203條
    分別定有明文。原告請求被告賠償前開金額，係屬給付未有
    確定期限之金錢債權，其請求自民事起訴狀繕本送達被告翌
    日即108年9月12日(送達證書見附民卷第9頁)起，按週年利
    率百分之5計算之遲延利息，亦屬有據，應予准許。
六、綜上所述，被告對原告為詐欺取財之侵權行為，原告依侵權
    行為之法律關係，請求被告應給付原告29萬元，及自108年9
    月12日起至清償日止，按年息百分之5計算之利息，為有理
    由，應予准許。
七、本件係依民事訴訟法第427條第1項規定適用簡易訴訟程序所
    為被告敗訴之判決，依同法第389條第1項第3款之規定，依
    職權宣告假執行。又本件訴訟係原告提起刑事附帶民事訴訟
    ，由本院刑事庭依刑事訴訟法第504條第1項前段規定移送前
    來，依同條第2項規定免繳納裁判費，本院審理期間亦未增
    加其他必要之訴訟費用，無庸為訴訟費用負擔之諭知，附予
    敘明。
八、據上論結，本件原告之訴為有理由，判決如主文。
中　　華　　民　　國　　110 　年　　12　　月　　30　　日
                  臺灣臺南地方法院臺南簡易庭 
　　　　　　　　　                法  官　張桂美　
以上正本係照原本作成。
如不服本判決，應於送達後20日內，向本院提出上訴狀並表明上
訴理由（須附繕本）。如委任律師提起上訴者，應一併繳納上訴
審裁判費。 
中　　華　　民　　國　　111 　年　　1 　　月　　3 　　日
                                  書記官  林彥丞